臺灣板橋地方法院刑事判決　　　　　　 95年度易緝字第158號
公　訴　人　臺灣板橋地方法院檢察署檢察官
被　　　告　丁○○
　　　　　　　　　　政事務所）
上列被告因恐嚇取財案件，經檢察官提起公訴（九十五年度偵字
第六二五號），本院判決如下：
    主  文
丁○○連續意圖為自己不法之所有，以恐嚇使人將本人之物交付
，處有期徒刑捌月。
    事  實
一、丁○○前曾有妨害自由、藥事法、麻醉藥品管理條例、毀損
    、恐嚇及公然侮辱等前科（在本案均不構成累犯），於民國
    九十四年十二月間，其與甲○○、戊○○、庚○○、乙○○
    等人均受雇於尚陽景觀有限公司（下稱尚陽公司）擔任工地
    臨時工，並同住在尚陽公司位於臺北縣泰山鄉○○路八六巷
    十八之四號工寮內，於九十四年十二月下旬，丁○○因已近
    十日未獲尚陽公司工地主任辛○○○指派工作而無收入，竟
    意圖為自己不法之所有，並基於概括犯意，於九十四年十二
    月二十五日晚間，在上開工寮內連續對甲○○、戊○○、庚○○、乙○○等四人恫嚇稱：於每日上工回來領薪資後，要
    交付新臺幣（下同）三百元，若有不從，即見一次打一次等
    語，戊○○不滿並回稱為何要付款，丁○○即持鋤頭及冰箱
    門毆打戊○○，致戊○○身體多處受傷（傷害部分業經戊○○於偵查中撤回告訴），甲○○、庚○○、乙○○見狀，因
    而心生畏懼，而分別於九十四年十二月二十六日、二十七日
    日在上開工寮及臺北縣泰山鄉○○路與楓江路口各交付三百
    元予丁○○，戊○○則因返家養傷而未付款。嗣於九十四年
    十二月二十八日十七時三十分許，甲○○、庚○○、乙○○
    在上開工寮內再次各付款三百元予丁○○時，為警當場查獲
    ，並自丁○○上衣口袋內扣得面額一百元紙鈔九張（業經警
    方發還甲○○、庚○○、乙○○領回）。
二、案經臺北縣政府警察局新莊分局報告臺灣板橋地方法院檢察
    署檢察官偵查起訴。
    理  由
壹、程序方面：
  　按被告以外之人於審判中有所在不明而傳喚不到之情形，其
    於檢察事務官、司法警察官或司法警察調查中所為之陳述，
    經證明具有可信之特別情況，且為證明犯罪事實之存否所必
    要者，得為證據，刑事訴訟法第一百五十九條之三第三款定
    有明文。又按，被告以外之人於偵查中向檢察官所為之陳述
    ，除顯有不可信之情況者外，得為證據，同法第一百五十九
    條之一第二項亦有明文。復按，被告以外之人於檢察事務官
    、司法警察官或司法警察調查中所為之陳述，與審判中不符
    時，其先前所為之陳述具有較可信之特別情況，且為證明犯
    罪事實存否所必要者，得為證據，同法第一百五十九條之二
    亦定有明文。查證人甲○○、乙○○、戊○○於本院審判期
    日均因所在不明而傳喚不到，惟參諸證人庚○○在本院審理
    時證稱：警詢筆錄是警察問伊，伊就陳述當時之情形，伊有
    看過筆錄才簽名等語，是並無證據顯示上開證人之證詞係因
    受辛○○○之指示勾串而來，渠等在警詢時之證述既經證明
    具有可信之特別狀況，且為證明犯罪事實之存否所必要，是
    上開證人甲○○、乙○○、戊○○在警詢時之證述，依刑事
    訴訟法第一百五十九條之三第三款之規定，自均具有證據能
    力；另證人戊○○在偵查中向檢察官所為陳述，經具結作證
    ，並無顯有不可信之情況，依刑事訴訟法第一百五十九條之
    一第二項之規定，自亦具有證據能力。而證人庚○○於本院
    審理時所為如後述之證詞雖與警詢時之陳述不符，然證人庚○○既陳稱警詢筆錄係依自由意志而為，且其在警詢時之證
    詞亦核與證人甲○○、乙○○、戊○○之證詞互核相符，其
    先前所為之陳述既具有較可信之特別情況，且為證明犯罪事
    實存否所必要者，自得為證據，合先敘明。
貳、實體方面：
一、訊據被告丁○○固不諱於九十四年十二月二十六日至二十八
    日，每日向乙○○、庚○○各收取三百元，及於九十四年十
    二月二十八日向甲○○收取三百元之事實，惟矢口否認有何
    恐嚇取財之犯行，辯稱：伊於九十四年十二月二十五日係酒
    後因細故與戊○○起爭執，並非為索取費用所引起，且伊並
    未打到戊○○，而甲○○、庚○○、乙○○等人係見伊已數
    日未有工作收入，始拿錢給伊吃飯，並非受伊恐嚇，伊認為
    是辛○○○故意找這些工人來害伊，他的目的是要順勢把伊
    趕離公司，況工地並非只有他們這幾個工人，如果伊真要恐
    嚇就全部恐嚇就好云云。然查：
  (一)前揭事實，業據被害人甲○○、戊○○、庚○○、乙○○分
    別於警詢時指述綦詳，並經證人戊○○於偵查中結證屬實，
    證人甲○○在警詢時證稱：伊和被告一樣是工人，認識約十
    日，被告係於九十四年十二月二十五日下午七時許在工寮內
    對伊說，每日上工回來領薪水時，要交三百元給他，伊就跟
    他說，伊為何要給他錢，結果他就打伊，伊有受傷但沒去驗
    傷，當時沒有其他人看到，後來伊於九十四年十二月二十六
    日、二十七日、二十八日各交給被告三百元共計九百元，而
    丁○○向戊○○恐嚇勒索財物時，因戊○○不交付，被告就
    當著伊、乙○○及庚○○之面前，拿鋤頭打戊○○，並稱若
    不交錢就要讓他死，所以伊、乙○○及庚○○自二十六日起
    就乖乖交錢，伊在交錢給被告時，看到乙○○、庚○○也交
    錢，伊才知道他們二人也遭恐嚇取財，而警方在被告身上所
    扣得之其中三張面額一百元之紙鈔就是伊交給被告等語；證
    人乙○○在警詢時證稱：伊和被告一樣是工人，認識約二十
    五日，並無交情，被告於九十四年十二月二十五日下午九時
    許在工寮內對伊說，如果伊要在該公司工作，要自二十六日
    起每天交三百元給他，若不交錢就見一次打一次，伊因心生
    恐懼，故伊於九十四年十二月二十六日、二十七日、二十八
    日各交三百元共計九百元給被告，伊還有看到戊○○遭被告
    以木棍毆打成傷，被告並揚言要把戊○○打死，我們看了都
    很怕，會跟戊○○有一樣的下場，所以就交錢給被告，而警
    方在被告身上所扣得之其中三張面額一百元之紙鈔就是伊交
    給被告等語；證人庚○○在警詢時證稱：伊和被告一樣是工
    人，認識一、二個月，被告於九十四年十二月二十五日下午
    九時許在工寮宿舍門口對伊說，每日上工回來領薪水時，要
　　交三百元給他，因當日戊○○有向被告頂嘴，遭被告打得很
　　慘，伊心生畏懼，所以就乖乖交錢給被告，伊於九十四年十
  　二月二十六日、二十七日、二十八日各交三百元共計九百元
    給被告，伊交錢時，甲○○、乙○○都有看到，而警方在被
    告身上所扣得之其中三張面額一百元之紙鈔就是伊交給被告
    等語；證人戊○○在警詢時證稱：伊和被告一樣是工人，不
    是很熟，被告於九十四年十二月二十五日下午九時許在工寮
    內對伊說，每日上工回來領薪水時，要交三百元給他，伊就
    跟他說為何要給他錢，他就拿鋤頭及冰箱門打伊身體，揚言
    要打死伊，伊身體多處都有受傷，後來伊因受傷返回三峽治
    傷，因沒錢未就醫，故伊並未交錢給被告，被告在打傷伊後
    ，對在場的甲○○、庚○○及乙○○說，若要住在該處且工
    作，每人每日要交三百元給他，否則下場就像伊一樣等語；
    又證人戊○○在偵查中並具結證稱：於九十四年十二月二十
    五日下午九時許，伊帶一些蔬菜要吃火鍋，被告就跑進來，
    說從現在開始，如果要在這裡上班，每天下班後每人要交三
    百元給他，那時除了伊外，還有三個人在場，有人就說他又
    不是老闆為何要給他抽，而被告講完那些話後幾分鐘，就把
    伊叫出去打伊，還打壞伊機車，被告平常就喜歡找伊麻煩，
    伊也不知道他為什麼要打伊，後來伊並沒有給被告三百元，
    只知道有其他同事給他，因伊受傷隔天就沒有去上班等語。
    參互以觀，渠等之證詞互核相符，復有贓物認領保管單三紙
    及被告持以毆打戊○○之鋤頭及冰箱門照片二幀在卷可參，
    堪信為真實。至證人庚○○在本院審理時雖翻異前詞，改稱
    ：被告口氣雖然不好，但伊係念在同事有困難就幫幫被告，
    伊於九十四年十二月二十六日第一次交錢給被告是出於自願
    ，另二次則是因為害怕云云，惟徵諸常情，依證人庚○○自
    承每日薪資為一千零五十元，每日吃飯加抽煙、喝酒約花費
    三百五十元，且知悉甲○○、乙○○亦各給付被告三百元等
    情，則渠三人每日所支付予被告之飯錢高達九百元，觀諸被
    告未從事任何勞力工作平白獲取他人資助之金額，竟貼近他
    人每日辛苦付出勞力所賺取之薪資，且連續達三日，誠有悖
    於常情，況依證人甲○○、庚○○、乙○○在警詢時皆指稱
    ：彼等與被告相識不久，交情並非熟稔等情，是證人庚○○
    證稱及被告供稱渠係自願接濟云云，孰人能信，故證人庚○○在本院審理時之證詞，顯係迴護被告之詞，其所為前開證
    詞實難為有利於被告之認定。
  (二)綜上所述，被告前開辯解，顯係事後避就卸責之詞，委不足
    採，事證明確，被告犯行堪以認定，應予依法論科。
二、按被告行為後，九十四年二月二日修正公布之刑法部分修正
    條文，業於九十五年七月一日施行。修正後刑法第二條第一
    項規定：「行為後法律有變更者，適用行為時之法律。但行
    為後之法律有利於行為人者，適用最有利於行為人之法律」
    ，上揭條文係規範行為後法律變更所生新舊法律比較適用之
    準據法，於刑法修正施行後，應適用上揭條文之規定，為「
    從舊從輕」之比較。又法律變更之比較適用，比較時應就罪
    刑有關之共犯、未遂犯、想像競合犯、牽連犯、連續犯、結
    合犯，以及累犯加重、自首減輕暨其他法定加減（如身分加
    減）與加減例等一切情形，綜其全部罪刑之結果而為比較；
    且就比較之結果，須為整體之適用，不能割裂分別適用各該
    有利於行為人之法律，此即法律變更之比較適用所應遵守之
    「罪刑綜合比較原則」及「擇用整體性原則」（最高法院二
    十四年上字第四六三四號判例、二十七年上字第二六一五號
　　判例、九十五年第八次刑事庭會議決議意旨參照）。茲就與
　  本案相關之刑法修正前、後條文之比較，分述如下：
　(一)連續犯部分：修正後刑法業已廢除連續犯之規定，此條文廢
　  除雖非犯罪構成要件之變更，但顯已影響行為人刑罰之法律
    效果，自屬法律有變更。查被告先後多次對甲○○、乙○○
    、庚○○、戊○○等人恐嚇取取財之犯行，依舊刑法連續犯
    之規定應以一罪論，而依新刑法規定則應予分論併罰，比較
    新舊法結果，以舊刑法較有利於被告，自以適用修正前刑法
    第五十六條之規定，對被告為有利。
　(二)有關法定刑之罰金刑部分：刑法分則編各罪所定罰金刑之貨
　  幣單位原為銀元，修正前刑法第三十三條第五款規定：「罰
    金：一元（銀元）以上」，而依罰金罰鍰提高標準條例規定
    ，就七十二年六月二十六日前修正之刑法部分條文罰金數額
    提高二至十倍，其後修正者則不提高倍數，並依現行法規所
    定貨幣單位折算新臺幣條例規定，以銀元一元折算新臺幣三
    元。修正後刑法第三十三條第五款規定：「罰金：新臺幣一
    千元以上，以百元計算之」，刑法第三十三條第五款所定罰
    金貨幣單位經修正為新臺幣後，刑法分則各罪所定罰金刑之
    貨幣單位亦應配合修正為新臺幣，為使刑法分則編各罪所定
    罰金之最高數額與刑法修正前趨於一致，乃增訂刑法施行法
    第一條之一：「中華民國九十四年一月七日刑法修正施行後
    ，刑法分則編所定罰金之貨幣單位為新臺幣。九十四年一月
    七日刑法修正時，刑法分則編未修正之條文定有罰金者，自
    九十四年一月七日刑法修正施行後，就其所定數額提高為三
    十倍。但七十二年六月二十六日至九十四年一月七日新增或
    修正之條文，就其所定數額提高為三倍」。從而，刑法分則
    編各罪所定罰金刑之最高數額，於上開規定修正後並無不同
    ，惟修正後刑法第三十三條第五款所定罰金刑最低數額，較
    之修正前提高，自以修正前刑法第三十三條第五款規定有利
    於被告。
　(三)綜上，修正前、後刑法規定比較之結果，修正後之刑法規定
　  並未較有利於被告，揆諸前揭說明，本件自應適用被告行為
    時即修正前之刑法規定。至於想像競合犯之規定，修正後刑
    法第55條但書係科刑之限制，為法理之明文化，非屬法律之
    變更，自應逕適用修正後之規定，附此敘明。
三、查被告因出言恫嚇甲○○、庚○○、乙○○交付財物，渠三
    人均因而於九十四年十二月二十六日、二十七日、二十八日
    各交付三百元予被告，核其所為，係犯刑法第三百四十六條
    第一項之恐嚇取財罪；又被告以同樣方式恫嚇戊○○，惟因
    戊○○離開工地致未得逞，核其所為，係犯刑法第三百四十
    六條第三項、第一項之恐嚇取財未遂罪。又被告先後多次恐
    嚇取財及恐嚇取財未遂之犯行，時間緊接，方法相同，觸犯
    構成要件相同之罪名，顯係基於概括犯意反覆為之，為連續
    犯，應依修正前刑法第五十六條規定論以恐嚇取財既遂罪一
    罪，並加重其刑。爰審酌被告被告正值壯年，竟不思以正道
    賺取財物，反向同事恐嚇交付財物，犯後否認犯行，態度難
    認良好，惟斟酌其犯罪所得非鉅等一切情狀，並斟酌公訴人
    求處有期徒刑一年六月，稍嫌過重，量處如主文所示之刑，
    以資懲儆。
四、公訴意旨另以：被告意圖為自己不法之所有，基於恐嚇取財
    之概括犯意，自九十四年十月間起至同年十二月二十七日止
    ，在臺北市○○○路工地或上開工寮內，連續脅迫辛○○○
    支付每天所聘請之工人每人一百五十元及師傅工人每人三百
    元，若不從即不讓工地開工，並將在其車輛擺放對辛○○○
    不利物品，以上開方式恐嚇辛○○○，使辛○○○心生畏懼
    ，而於同年十二月一日、二日、三日、五日、六日各交付三
    百元予被告，因認被告此部分行為亦涉有刑法第三百四十六
    條第一項之恐嚇取財罪嫌。
  (一)按犯罪事實應依證據認定之，無證據不得認定犯罪事實，又
    不能證明被告犯罪者，應諭知無罪之判決，刑事訴訟法第一
    百五十四條第二項、第三百零一條第一項分別定有明文。次
    按認定不利於被告之事實，須依積極證據，茍積極之證據本
    身存有瑕疵而不足為不利於被告事實之認定，即應為有利於
    被告之認定，更不必有何有利之證據，而此用以證明犯罪事
    實之證據，猶須於通常一般人均不至於有所懷疑，堪予確信
    其已臻真實者，始得據以為有罪之認定，倘其證明尚未達到
    此一程度，而有合理性之懷疑存在，致使無從為有罪之確信
    時，即應為無罪之判決，此有最高法院八十二年臺上字第一
    六三號判決、七十六年臺上字第四九八六號、三十年上字第
    八一六號等判例意旨可資參照。復按，刑事訴訟法第一百六
    十一條已於九十一年二月八日修正公布，其第一項規定：檢
    察官就被告犯罪事實，應負舉證責任，並指出證明之方法。
    因此，檢察官對於起訴之犯罪事實，應負提出證據及說服之
    實質舉證責任。倘其所提出之證據，不足為被告有罪之積極
    證明，或其指出證明之方法，無從說服法院以形成被告有罪
    之心證，基於無罪推定之原則，自應為被告無罪判決之諭知
    ，最高法院九十二年臺上字第一二八號判例亦資參照。
  (二)公訴人認被告涉有前開罪嫌，無非係以證人辛○○○之證述
    ，並有辛○○○所提出之九十四年十二月份帳本一紙附卷可
    參，為其主要論據。訊據被告堅詞否認有何對辛○○○恐嚇
    取財之犯行，辯稱：伊有介紹尚陽公司派工至良澤公司之工
    地施作工程，經尚陽公司總經理己○○同意付伊佣金，己○○交代辛○○○就粗工之工資中每人抽一百五十元、技術工
    之工資中每人抽三百元給伊，伊並無恐嚇辛○○○之舉等語
    。經查：證人辛○○○在本院審理時雖證稱：被告要脅伊每
    天要交付所聘請之工人薪資中之一百五十元及師傅工人薪資
    中之三百元給他，伊都有紀錄，如果不給錢，被告就要讓工
    地沒辦法開工，因為怕被告鬧事，就照著他說的工地給他錢
    ，所以伊跟公司報帳一千二百元，但發給工人薪資一千零五
    十元，給被告一百五十元，伊有跟公司總經理己○○講這件
    事，己○○說就給被告錢等語，然證人即尚陽公司總經理己○○在本院審理時則證稱：工人發薪資的事伊都交給辛○○○處理，伊有跟被告說過如果有帶工人來做的話，可以讓他
    就每個工人之工錢抽佣一百五十元至三百元，只要是點工的
    工地都可以，也包括良澤的工地，伊是每二日跟辛○○○結
    算一次應發出多少工資，辛○○○會口頭跟伊報告被告帶了
    多少工人來，要抽佣多少錢，一百五十元是一般工，三百元
    是水泥工，辛○○○自己記載的帳冊也會給伊看，但她沒有
    跟伊說過他有遭被告恐嚇的事等語，而經提示辛○○○所提
    供予警方其所自行記載之九十四年十二月份帳冊及於九十六
    年一月十八日本院審理期日所提出之帳冊予己○○閱覽，證
    人己○○證稱：該等帳冊伊都有看過，其上記載「12/2南港
    良澤_ 朱尚武_0000 0000」之字樣，其中「1050」是指工人
    實際領的工資，「1200」是讓帶來的人抽佣一百五十元，另
    關於記載「94.10. 18 良澤_ 丁○○_ 捍工_2000_2300」之
    字樣，其中「2000」是指工人實際領的工資，「2300」是指
    我們向上游公司請領之款項，因為由我們公司抽佣的模式就
    可以看出上述之記載是指何意等語。從而，依辛○○○所提
    出之上開帳冊，其上雖登載有「1050_1200 」之差額，然並
    不足以證明該等金額即係屬被告恐嚇辛○○○所取得之財物
    ；況徵諸常情，辛○○○身為工地主任，若果遭被告無理要
    求抽佣並恐嚇鬧事阻止開工，此乃涉及公司信譽及財務支出
    之重大事項，豈有未向公司主管己○○報告之理，然該公司
    總經理己○○對此事竟係一無所悉，實有悖常情，則縱認被
    告所述之抽佣方式與證人己○○所述有異，誠屬可疑，然證
    人辛○○○之前開指訴既存有上述瑕疵，實難憑為不利於被
    告之認定。
  (三)綜上所述，公訴人所舉事證，尚存有合理性之懷疑，本院依
    現存證據資料，仍無從獲得被告此部分有罪之心證，此外，
    復查無其他積極證據，足資證明被告涉有此部分罪責，根據
    「罪證有疑、利於被告」法則，應為有利於被告之認定。又
    公訴人起訴意旨認此部分與前開論罪科刑之恐嚇取財罪間，
    具有裁判上一罪之連續犯關係，爰就此部分不另為無罪之諭
    知，附此敘明。
據上論斷，依刑事訴訟法第二百九十九條第一項前段，刑法第二
條第一項前段、修正前刑法第五十六條、第三百四十六條第一項
、修正前刑法第四十一條第一項前段，罰金罰鍰提高標準條例第
一條前段，判決如主文。
本案經檢察官丙○○到庭執行職務。
中　　華　　民　　國　　96　　年　　2 　　月　　14　　日
                  刑事第九庭  審判長法　官  潘翠雪
                                    法  官  絲鈺雲
                                    法  官  王士珮
以上正本證明與原本無異
如不服本判決應於送達後10日內向本院提出上訴狀。
　　                                書記官  程欣怡
中　　華　　民　　國　　96　　年　　2 　　月　　16　　日
附錄本案論罪科刑法條全文：
中華民國刑法第三百四十六條
意圖為自己或第三人不法之所有，以恐嚇使人將本人或第三人之
物交付者，處六月以上五年以下有期徒刑，得併科一千元以下罰
金。
以前項方法得財產上不法之利益，或使第三人得之者，亦同。
前二項之未遂犯罰之。
